臺灣臺南地方法院交通事件裁定　　　　 93年度交聲字第632號
移送機關　　交通部公路總局嘉義區監理所臺南監理站
受處分人
即異議人　　甲○○
上列受處分人因違反道路交通管理處罰條例案件，對於交通部公
路總局嘉義區監理所臺南監理站93年12月7日所為之裁決處分（
處分案號：嘉監南字第裁74-GC0000000號）聲明異議，本院裁定
如下：
    主  文
原處分撤銷。
甲○○不罰。
    理  由
一、原處分意旨略以：受處分人即異議人甲○○於民國93年11月
    4日下午3點20分左右，因駕駛車牌號碼RV6-268號輕型機車
    ，行經臺中市○○路與福科路之交岔路口時，為警攔檢後發
    現異議人所持有之普通重型機車駕駛執照，已因另案易處吊
    扣，而吊扣期間係自93年9月10日起，至94年1月9日止，故
    本件違規行為發生之時，異議人之普通重型機車駕駛執照仍
    屬吊扣期間，因此執勤警員認為異議人有於駕駛執照吊扣期
    間駕車之違規行為，乃當場予以製單舉發。後來原處分機關
    即交通部公路總局嘉義區監理所臺南監理站經查證結果，亦
    以異議人之前述違規事實明確，乃依照道路交通管理處罰條
    第21條第1項第7款、第4項後段及第67條第3項等規定，裁處
    異議人罰鍰新臺幣9千元，並吊銷普通重型機車駕駛執照，
    且1年內禁考等語。
二、聲明異議意旨則略以：受處分人即異議人甲○○雖不否認有
    於前述時、地，在普通重型機車駕駛執照吊扣期間，仍駕駛
    輕型機車於道路上行駛之行為，然異議人係另行持有普通小
    型車駕駛執照，因此依法所取得之駕駛輕型機車資格仍應屬
    有效。而且法律並無明文規定重型機車吊扣期間，不得以普
    通小型車之駕駛執照駕駛輕型機車，又辦理吊扣異議人上開
    重型機車駕駛執照之監理機關，當時亦未明白告知異議人不
    得持普通小型車駕駛執照駕駛輕型機車，行政機關不應自行
    擴大解釋，並逕自對不知情之民眾加以處罰，故異議人不服
    原裁處，乃提起本件異議。
三、按汽車駕駛人駕駛執照吊扣期間駕車者，處新臺幣6千元以
    上1萬2千元以下罰鍰，並當場禁止其駕駛及扣留其車輛牌照
    ；並吊銷其駕駛執照，道路交通管理處罰條例第21條第1項
    第7款及第4項雖分別有明文規定，然而：
    （一）上開駕駛執照吊扣期間駕車之處罰規定，係就汽車駕
          駛人駕車行駛時，其持有得以合於規定駕駛其所使用
          車輛之駕駛執照已在吊扣期間，而且未有其他可合於
          規定駕駛該類車輛之駕駛執照時，竟仍駕駛該類車輛
          之情形而言，尚非針對駕駛人所持有得以合於規定駕
          駛其使用車輛之駕駛執照當中，有一項駕駛執照曾遭
          吊扣，而其仍駕駛包含於該遭吊扣駕駛執照資格內之
          車輛所為之規範。因此，駕駛人駕車於道路上行駛時
          ，其原本若有多項車類之駕駛執照，而得以合於規定
          駕駛其所使用之車輛時，只需其中一項駕駛執照仍係
          有效且可合於規定駕駛該類車輛，則縱然當中另有其
          他可合於規定駕駛該類車輛之駕駛執照已遭吊扣，亦
          不得認為該駕駛人係以在吊扣期間內之駕駛執照而駕
          駛該類車輛，並貿然以前開道路交通管理處罰條例之
          規定加以處罰之。
    （二）其次，汽車駕駛人取得高一級車類之駕駛資格者，應
          換發駕駛執照，並准其駕駛較低級車類之車輛，而已
          領有小型車駕駛執照者，得駕駛輕型機器腳踏車；又
          已領有普通重型機器腳踏車駕駛執照者，亦得駕駛輕
          型機器腳踏車，道路交通安全規則第61條第1項第4款
          及第6款則分別定有明文。而前述所謂「已領有小型
          車駕駛執照或普通重型機車駕駛執照者，得駕駛輕型
          機器腳踏車」，係指持有小型車駕駛執照或普通重型
          機車駕駛執照之駕駛人，在其小型車駕駛執照或普通
          重型機車駕駛執照有效且非吊扣期間，則同時具有駕
          駛輕型機器腳踏車（下稱輕型機車）之資格，此時並
          不因為該駕駛人是否同時考領有前述兩項駕駛執照而
          有所差異，故駕駛人只需考領有前述兩項駕駛執照之
          一，或者上開兩項駕駛執照均考領後，而其中一項駕
          駛執照係有效而非吊扣期間，即可合於規定駕駛輕型
          機車。
    （三）再者，道路交通管理處罰條例第68條雖另規定：「汽
          車駕駛人，因違反本條例及道路交通安全規則之規定
          ，受吊扣或吊銷駕駛執照處分時，吊扣或吊銷其持有
          各級車類之駕駛執照。」，但因目前監理機關之實務
          作業方式，已長期就小型車以上之駕駛執照與機器腳
          踏車之駕駛執照，分開其吊扣、吊銷之處置，而未依
          據前述條文之明文規定，吊扣或吊銷駕駛人所持有各
          級車類之駕駛執照。因之，依照實務運作慣例，一般
          駕駛人如同時考領有小型車以上之駕駛執照及普通重
          型機器腳踏車駕駛執照，則其因駕車違規或經易處致
          遭吊扣或吊銷其中之一項駕駛執照時，其另一項駕駛
          執照之合法使用，並不因此而受到影響，足見小型車
          以上之駕駛執照與機車駕駛執照，在監理實務作業之
          認定上，係屬兩種互不影響之駕駛許可憑證。從而，
          持有普通重型機車駕駛執照之駕駛人，如亦考領有普
          通小型車之駕駛執照，則該駕駛人於普通重型機車駕
          駛執照吊扣期間，既然尚可合於規定駕駛小型車，則
          其駕駛輕型機車之資格，亦當然仍舊正常附屬於該小
          型車駕駛執照下，故監理機關應不能逕自認為該駕駛
          人，係以仍在吊扣期間之普通重型機車駕駛執照之資
          格而駕駛該輕型機車。
    （四）又監理機關雖然長期採取就小型車以上之駕駛執照與
          機器腳踏車之駕駛執照，分開其吊扣、吊銷之處置，
          且就兩者間之吊扣、吊銷處分，亦採取互不影響之見
          解。然而，監理機關對於同時持有小型車以上駕駛執
          照及普通重型機車駕駛執照之人，於該普通重型機車
          駕駛執照吊扣期間而駕駛輕型機車時，竟又同時認定
          該駕駛人係以該在吊扣期間之普通重型機車駕駛執照
          而駕駛輕型機車，致須吊銷該普通重型機車之駕駛執
          照，而全然置該駕駛人尚持有原可同時合於規定駕駛
          輕型機車之小型車以上駕駛執照之事實於不顧。基於
          此項實務處理方式加以推演，則將會產生普通重型機
          車駕駛執照吊扣期間之駕駛人，因其小型車以上之駕
          駛執照並未同時遭到吊扣，以致該駕駛人仍可合於規
          定在道路上駕駛較普通重型機車高一級之普通小型車
          ，但卻不得駕駛對駕駛人資格限制較為寬鬆，且對於
          交通安全危害較小之輕型機車之嚴重矛盾情形。
    （五）至於交通部89年2月29日交路89字第002125號函文意
          旨，雖認道路交通管理處罰條例第68條中所指「吊扣
          銷各級車類之駕駛執照」，除係指道路交通安全規則
          第53條分類所指之駕駛執照外，亦包括同規則第61
          條所准予駕駛較低級車類之駕駛資格，故重型機車駕
          駛人其駕駛執照如經吊扣處分後，雖其仍持有汽車駕
          駛執照，且依違反道路交通管理事件統一裁罰基準及
          處理細則第67條第2項亦有汽、機車分別執行吊扣及
          道路交通安全規則第61條第1項第4款得駕駛輕型機器
          腳踏車之規定，但其輕駕駛型機車之資格既已依上開
          條例第68條及規則第61條第1項規定，因重型機車駕
          照之吊扣同時亦受吊扣處分，不因其擁有汽車執照而
          解除。然如前述，因監理實務作業上對於同時考領有
          小型車以上駕駛執照及普通重型機車駕駛執照之人，
          吊扣其普通重型機車駕駛執照時，並未就該駕駛人所
          持有之汽車駕駛執照同時予以吊扣，因此雖可認為該
          駕駛人附屬於普通重型機車駕駛執照下之合於規定駕
          駛輕型機車之資格，因該普通重型機車駕駛執照遭到
          吊扣而同時受到限制，但因其另外附屬於小型車以上
          駕駛執照而可合法駕駛輕型機車之駕駛資格，則因該
          小型車以上駕駛執照並未受到吊扣，而仍有效且未受
          到任何影響，故其駕駛輕型機車之行為，仍應認係尚
          有合於規定之駕駛執照存在。又監理機關就駕駛執照
          吊扣、吊銷之處置，未依照道路交通管理處罰條例第
          68條之法律明文規定，而對於各級車類之駕駛執照予
          以吊扣、吊銷，本非適當，而其既然採取分別執行小
          型車以上之駕駛執照與機器腳踏車之駕駛執照之吊扣
          、吊銷處分，則亦應容認同時持有普通小型車以上駕
          駛執照之駕駛人，仍得繼續合法駕駛輕型機車，尚不
          能逕因為了擴大處罰，即不顧法規之適用是否妥當，
          以及監理實務運作下是否將會產生嚴重之矛盾現象，
          而擅自曲解相關法規之意旨。從而，前述交通部函示
          內容，經核顯非適當，故本院亦難加以逕行採用。
四、經查：
    （一）受處分人即異議人甲○○雖不否認有於上開時間，駕
          駛輕型機車行經臺中市○○路與福科路之交岔路口時
          ，為警攔檢後發現其所持有之普通重型機車駕駛執照
          ，於本件案載違規時間當時，已因另案而易處吊扣中
          等事實。又異議人之普通重型機車駕駛執照，已於93
          年9月10日因另案易處吊扣4個月，且吊扣期間係自93
          年9月10日起，至94年1月9日止等情，則有異議人機
          車駕照基本資料表1紙在卷足憑。故異議人於前開時
          、地，有在普通重型機車駕駛執照遭吊扣期間，於道
          路上駕駛輕型機車之行為，尚可認定。
    （二）然而，受處分人即異議人甲○○於91年8月16日即考
          領有普通小型車駕駛執照，且於本件案載違規時間當
          時，該普通小型車駕駛執照仍是正常有效等情，則有
          異議人汽車駕照基本資料列印表1份附卷可參。據此
          並參照前述說明，可知異議人於本件案載違規當時，
          既然尚有駕駛輕型機車之合法資格存在，則亦難認為
          異議人前述駕駛輕型機車於道路上行駛之行為，有何
          於駕駛執照吊扣期間駕車之違規情事。
    （三）至於監理機關實務上依照前述交通部之函示，不顧駕
          駛人是否尚考領有其他合於規定之駕駛執照，即擅自
          認為普通重型機車駕駛執照吊扣期間，輕型機車之駕
          駛資格即同時受到限制，並且自認為免爭議，而逕行
          於「汽車牌照吊扣執行單」上註明「重型機車駕駛執
          照吊扣期間不得持汽車駕駛執照駕駛輕型機車」等文
          句，雖有交通部公路總局嘉義區監理所臺南監理站93
          年12月29日嘉監南字第0930031225號函附之駕駛執照
          吊扣執行單1紙存卷可佐，然因監理機關之前開認定
          ，不僅未有任何適當之法律依據，而且於理亦有未合
          之處，故重型機車駕駛執照之吊扣，並不因為上開「
          重型機車駕駛執照吊扣期間不得持汽車駕駛執照駕駛
          輕型機車」等文句語之存在，即得以任意限制駕駛人
          其他依法取得而可合於規定駕駛輕型機車之資格。從
          而，異議人於本件案載時間當時，亦不因該項文句記
          載，即當然喪失其得以持普通小型車駕駛執照駕駛輕
          型機車之合法資格，附此敘明。
五、綜上所述，原處分機關即交通部公路總局嘉義區監理所臺南
    監理站，就受處分人即異議人甲○○前述駕駛輕型機車之行
    為，根據上開交通部89年2月29日交路89字第002125號之不
    當函示內容，逕認係屬違反道路交通管理處罰條例第21條第
    1項第7款之規定，而貿然裁處異議人罰鍰新臺幣9千元，並
    依同條第4項及同條例第67條第3項之規定，同時為吊銷異議
    人之普通重型機車駕駛執照，並1年內禁考等處分，應均非
    適法。而本件異議內容，經核亦確有理由，故應由本院裁定
    將原處分撤銷，並另為異議人不罰之諭知，以資適法。
六、據上論斷，應依道路交通案件處理辦法第20條前段，裁定如
    主文。
中　　華　　民　　國　　94　　年　　5 　　月　　13　　日
                        交通法庭  法  官    陳  志  成
上正本證明與原本無異。
如不服本裁定應於送達後5日內向本院提出抗告狀。
                                  書記官    黃  瓊  蘭
中　　華　　民　　國　　94　　年　　5 　　月　　16　　日
